【裁判字號】    99,消債更,46
【裁判日期】    990630
【裁判案由】    更生事件
【裁判全文】
臺灣臺南地方法院民事裁定            99年度消債更字第46號
聲  請  人
即  債務人  甲○○
上列當事人依消費者債務清理條例，聲請更生事件，本院裁定如
下：
    主  文
聲請人甲○○自民國九十九年六月三十日下午五時起開始更生程
序，並命司法事務官進行本件更生程序。
    理  由
一、按債務人不能清償債務或有不能清償之虞，且無擔保或無優
    先權之債務總額未逾新臺幣（下同）1,200萬元者，於法院
    裁定開始清算程序或宣告破產前，得向法院聲請更生。法院
    開始更生程序之裁定，應載明其年、月、日、時，並即時發
    生效力，消費者債務清理條例第3條、第42條第1項、第45條
    第1項定有明文。又按債務人對於金融機構因消費借貸、自
    用住宅借款、信用卡或現金卡契約而負債務，在聲請更生或
    清算前，應提出債權人清冊，以書面向最大債權金融機構請
    求協商債務清償方案，並表明共同協商之意旨。債務人與金
    融機構協商成立者，不得聲請更生或清算，但因不可歸責於
    己之事由，致履行顯有重大困難者，不在此限。本條例施行
    前，債務人依金融主管機關協調成立之中華民國銀行公會會
    員，辦理消費金融案件無擔保債務協商機制與金融機構成立
    之協商，準用前項之規定。消費者債務清理條例第151條第1
    、5、6項亦定有明文。
二、聲請意旨略以：聲請人有不能清償債務之情事，前已提出債
    權人清冊，以書面向最大債權金融機構萬泰商業銀行股份有
    限公司（下稱萬泰銀行）請求協商債務清償方案，萬泰銀行
    提供之協商還款條件，提供一期，利率18.25%，每期還款新
    臺幣（下同）367,699元之還款方案，惟債務人現無任何財
    產，目前每月收入約為13,000元，因萬泰銀行於前置協商時
    僅提供一期367,699元，利率18.25 %，聲請人無法一次付清
    ，因而與萬泰銀行協商不成立，該行於民國99年2月3日付與
    債務人前置協商不成立通知書。債務人無擔保或無優先權之
    債務總額未逾1,200萬元，復未經法院裁定開始清算程序或
    宣告破產，爰聲請更生等語。
三、聲請人前揭主張，業據其提出財產及收入狀況說明書、債權
    人清冊、財政部臺灣省南區國稅局96年、97年度綜合所得稅
    各類所得資料清單、財政部臺灣省南區國稅局財產歸屬資料
    清單、財政部臺灣省南區國稅局臺南市分局函、前置協商不
    成立通知書、財團法人金融聯合徵信中心當事人查詢個人資
    料（信用報告）回覆書、勞工保險被保險人投保資料表等件
    為憑，經查：
  (一)本件前置協商程序中，萬泰銀行提供之協商還款條件，僅提
    供一期，利率18.25%，每期還款367,699元，有萬泰銀行開
    具之前置協商不成立通知書，係因大量借款或密集消費，而
    致協商不成立，惟因聲請人無法負擔一次還清，未能達成協
    商因而不成立，此有99年3月8日聲請人之陳報狀、前置協商
    不成立通知書及99年4月14日、99年6月10日萬泰銀行民事陳
    報狀各1份在卷可稽（見本院卷第13、21、62及128頁）。
  (二)聲請人前未曾經法院宣告清算程序或宣告破產，亦未曾依消
    費者債務清理條例或破產法之規定而受刑之宣告等情，亦有
    本院民事紀錄科查詢表、臺灣高等法院被告前案紀錄表在卷
    足憑。
  (三)聲請人陳稱目前從事食字路口平價小炒小吃業，每月收入約
    13,000元，參以聲請人提出97年10月25日至99年4月8日之郵
    局存摺明細，其收入並不穩定，再觀諸聲請人之稅務電子閘
    門財產所得調件明細表，96年查無財產所得資料、97年為財
    產所得資料為25,056元，惟上開證據資料均僅能據以判斷聲
    請人於前述期間內收入之梗概，尚難一窺聲請人每月平均收
    支之全貌，聲請人平均收支狀況實有賴聲請人誠實陳報。有
    鑑於此，本院再參酌聲請人於98年12月25日前置協商時所填
    寫之前置協商收入切結書，聲請人切結每月收入50,000元（
    見本院卷第136頁），與聲請人聲請更生時陳稱目前每月收
    入約為13,000元為判斷，應認聲請人之收入情形每月約在
    13,000元～50,000元之間，其每月收入平均約為31,500元【
    計算式：（13,000＋50,000）÷2＝31,500】，本院認聲請
    人每月平均至少有31,500元以上收入之經濟能力。
  (四)又聲請人既已積欠銀行債務，其生活開銷理當予以節制，是
    以聲請人每月必要生活費用（包含食、衣、住、行、強制性
    保險等），應參酌內政部公告99年度每人每月最低生活費用
    9,829元【該統計係按照政府最近一年平均每人消費支出（
    包括食品費、衣著鞋襪費、房租水電費、家居管理費、醫療
    保健費、交通通訊費、娛樂教育費及雜項支出）百分之60訂
    定】為計算之標準，有歷年最低生活費一覽表在卷足佐，方
    屬適當。而該最低生活費用既包含食、衣、住、行等費用在
    內，應不得再另計房租費用及商業性保險費用。從而，聲請
    人每月必要生活費用為9,829元，始為公允。
  (五)綜上，聲請人每月平均收入約為31,500元，其每月之生活費
    用為9,829元，以聲請人之每月平均收入扣除其生活費用，
    應尚剩餘21,671元（計算式：31,500－9,829＝21,671）。
    本件聲請人雖曾與債權銀行就無擔保債務進行協商，債權銀
    行並提供協商之還款條件，提供1期，利率18.25%，每期還
    款367,699元，惟聲請人目前每月平均收入約31,500元，扣
    除其最低生活費9,829元後，剩餘21,671元，實不足支付債
    權銀行所提供一期應償還367,699元之還款方式，堪認聲請
    人確已達不能清償債務或有不能清償之虞之程度。
四、綜上所述，聲請人僅係一般消費者，並未從事營業，其已達
    不能清償債務或有不能清償之虞之程度，其中無擔保或無優
    先權之債務，在1,200萬元以下，且未經法院裁定開始清算
    程序或宣告破產，又查無消費者債務清理條例第6條第3項、
    第8條或第46條各款所定駁回更生聲請之事由存在，則聲請
    人聲請更生，應屬有據，爰裁定如主文。惟本院裁定准許開
    始更生程序，僅係依消費者債務清理條例立法意旨，在經濟
    生活上讓聲請人有一個之更生機會，並非聲請人之一切債務
    自此即免負清償之責，且聲請人須於更生程序中與債權人協
    議「更生方案」，並持續履行更生方案後（清償期間為6年
    以內，但有特別情事者，得延長為8年），聲請人之債務始
    能依同條例第73條生消滅之效力，請聲請人注意。
中    華    民    國    99    年    6     月    30    日
                  民事第三庭    法  官  高俊珊
以上正本證明與原本無異。
本裁定不得抗告。
中    華    民    國    99    年    6     月    30    日
                                書記官  蔡雅惠

司法院資訊處製作；財團法人民間司法改革基金會備份。
